【裁判字號】    99,交聲,1868
【裁判日期】    990720
【裁判案由】    交管條例聲異
【裁判全文】
臺灣板橋地方法院交通事件裁定        99年度交聲字第1868號
原處分機關  交通部公路總局臺北區監理所
異  議  人
即受處分人  甲○○
上列異議人即受處分人因違反道路交通管理處罰條例事件，對於
交通部公路總局臺北區監理所民國99年6 月11日所為之處分（原
處分案號：北監自裁字第裁40-A01XBJ311號），聲明異議，本院
裁定如下：
    主  文
異議駁回。
    理  由
一、原處分意旨略以：異議人即受處分人甲○○於民國99年4 月
    20日7 時46分許，駕駛車號2526-TJ 號自用小客車，行經臺
    北市市○○道與承德路路口時，有「駕車行經有燈光號誌管
    制之交岔路口闖紅燈」之違規行為，經臺北市政府警察局大
    同分局交通分隊警員當場攔停，並填製臺北市政府警察局掌
    電字第A01XBJ311 號舉發違反道路交通管理事件通知單（下
    稱舉發通知單）舉發，再經原處分機關於99年6 月11日以北
    監自裁字第裁40-A01XBJ311號違反道路交通管理事件裁決書
    ，依道路交通管理處罰條例第53條第1 項之規定，裁處罰鍰
    新臺幣（下同）2,700 元，並依同條例第63條第1 項第3 款
    （原裁決書漏載第3 款）之規定，記違規點數3 點。
二、異議意旨略以：伊當天係在上班途中，由館前路方向直行至
    該路口，當時館前路方向之紅綠燈號誌係黃燈，伊前繼續前
    行準備通過該路口，然因該路口車流量大，警員在市○○道
    方向之紅綠燈號誌仍係紅燈之情況上，即提早指揮讓號誌為
    紅燈之市○○道上之車子先行通過，而伊車上搭載有父母親
    ，伊自不可能急踩煞車，且當時燈號仍係黃燈，惟因警員讓
    紅燈之市○○道方向之車子通過路口，以致伊行至路口中央
    時，前面即遭市○○道前行之車流擋住，伊不可能強行通過
    ，是伊並未闖紅燈，惟警員隨即將伊攔停指伊闖紅燈，並向
    伊表示不高興可以去申訴，該名警員執法態度不佳，希望調
    閱該路口監視畫面，即可真相大白，為此聲明異議，請求撤
    銷原處分云云。
三、按汽車駕駛人，行經有燈光號誌管制之交岔路口闖紅燈者，
    處新臺幣1,800 元以上5,400 元以下罰鍰；又汽車駕駛人駕
    駛汽車違反道路交通管理處罰條例第53條規定者，除應依該
    條所規定之罰鍰處罰外，並記違規點數3 點，道路交通管理
    處罰條例第53條第1 項、第63條第1 項第3 款分別定有明文
    。
四、經查：
  (一)臺北市市○○道與承德路（前接館前路）之交岔路口，設置
    有燈光號誌管制之情，為異議人所不爭執，並經證人即本件
    舉發警員陳政臺於本院訊問時證述明確，復有現場照片2 幀
    及道路交通事故現場圖1 紙附卷可考（見本院卷第22、23頁
    ），堪信屬實。再異議人於前揭時、地，駕駛車號2526-TJ
    號自用小客車違規闖紅燈之情，業據證人即警員陳政臺於本
    院訊問時具結證稱：我當天是在該路口執行交整勤務，當時
    我站在路口東側（也就是現場圖中寫東側的位置），我看到
    北側的紅綠燈已經亮紅燈了（也就是現場圖寫北的紅綠燈）
    ，我就面向南側，準備指揮西向東的車流往前行，就突然看
    到南側路口，有一輛車（車號2526-TJ 號）從南側直行衝出
    路口，這輛車衝出來之際，東西向的燈號已經變為綠燈，也
    就是這輛車衝出來到我現場圖畫的位置的時候，因為東西向
    的車流已經行經到一半，異議人的車就被車流擋在路中間，
    我見狀就上前向異議人告知他已經違規有闖紅燈的行為，並
    且開單告發等語（見本院卷第20頁反面），而證人陳政臺係
    於執行勤務當中，偶然發現本件違規事實，衡情應無設詞攀
    誣，或虛構違規事實以陷害異議人之可能。況警員執行公務
    時，本身即受有行政懲處責任之監督，且其到庭具結作證，
    更係以刑事責任擔保其證言之真實性，故證人前開證述內容
    ，以及其所記錄舉發之本件違規事實，應無不可採信之處，
    且證人陳政臺亦明確證稱：（問：異議人的車子通過館前路
    的停止線時，異議人所行駛方向的紅綠燈，也就是承德路上
    的紅綠燈，究竟是綠燈、黃燈、紅燈？）紅燈。（問：你如
    何確定？）因為我是抬頭看到承德路的紅燈亮起之後，我才
    轉向南側，並確定南側停止線之前，都沒有車輛，就開始指
    揮東西向，也就是市○○道上的車流往前行，剛要進行指揮
    的時候，就看到南側，也就是館前路上有一輛車，在紅燈的
    情況下衝出停止線要直行通過路口，但是被東向西的車流擋
    在路口的中間。（問：你當時的視線在看紅綠燈以及異議人
    行車方向時，有無受到阻礙？）沒有，我看得很清楚。（問
    ：是否認識異議人？）不認識等語（見本院卷第21頁），足
    徵證人陳政臺確有親眼目擊異議人駕駛前開自用小客車，違
    規闖紅燈之行為，自無錯認誤判之虞，況異議人苟未闖紅燈
    ，又何以遭另向車流擋住路口中央，益徵異議人辯稱：未闖
    紅燈云云，要係事後卸責之詞，殊無可採。
  (二)異議人又辯稱：希望調閱該路口監視畫面云云，然對於駕駛
    人闖紅燈之違規行為，法無明文須以照片或錄影紀錄憑以認
    定，自應由行政機關本於職權調查一切證據後認定之，否則
    ，倘要求一律須以照片或錄影紀錄證明，非但虛耗國家資源
    ，且顯然違反道路交通行政具有之機動、迅速、多元特性，
    有害主管機關稽查不法、維護道路交通安全之行政目的。故
    執勤員警本乎個人之感官知覺，親自見聞客觀情狀所為之證
    述，亦屬合法之證據資料，倘經調查結果，認其證詞明確，
    無故意構陷及錯認誤判之虞，具有相當之證明力，據以認定
    違規事實成立者，洵屬法之所許。從而，異議人前開所辯，
    尚有誤會。再異議人若認警員執勤時有態度不佳情形，應循
    行政申訴管道尋求救濟，與本件違規事實之認定無涉，非本
    院所得審究，併此敘明。
五、綜上所述，本件異議人確有於前揭時、地，有「駕車行經有
    燈光號誌管制之交岔路口闖紅燈」之違規行為，事證明確。
    從而，原處分機關依道路交通管理處罰條例第53條第1 項之
    規定，裁處罰鍰2,700 元，並依同條例第63條第1 項第3 款
    之規定，記違規點數3 點，其認事用法均無違誤，裁罰亦無
    不當，本件異議為無理由，應予駁回。
據上論斷，應依道路交通管理處罰條例第87條第2 項，道路交通
案件處理辦法第19條，裁定如主文。
中    華    民    國    99    年    7     月    20    日
                  交通法庭    法  官  鄧雅心
以上正本證明與原本無異。
如不服本裁定應於送達後5 日內向本院提出抗告狀。
                              書記官  王小芬
中    華    民    國    99    年    7     月    20    日

司法院資訊處製作；財團法人民間司法改革基金會備份。
